臺灣臺南地方法院刑事判決　　　　　　　　　　　　　九十二年度訴字第四四五號
　　公　訴　人　臺灣臺南地方法院檢察署檢察官
　　被　　　告　甲○○
　　選任辯護人　于志良
右列被告因強盜案件，經檢察官提起公訴（九十二年度偵字第二七三一號），本院判
決如左：
    主  文
甲○○竊盜未遂，因脫免逮捕，當場施以強暴，處有期徒刑貳年拾月。
    事  實
一、甲○○意圖為自己不法之所有，於民國九十二年二月七日上午七時許，前往臺南
    縣麻豆鎮○○里○○路十八巷十三號之一乙○○○住處之附近，因見乙○○○外
    出，即伺機徒手開啟乙○○○住宅大門上防護用之鐵線後侵入其內（無故侵入住
    宅部分未據告訴），翻開衣櫃搜尋財物之際，適乙○○○返家發現甲○○正在屋
    內行竊，乃抓住甲○○衣領，欲將甲○○扭送警局，甲○○為脫免逮捕，竟出手
    將乙○○○推倒在地，當場施加強暴行為，致乙○○○受有右手遠端橈骨開放性
    、壓碎性骨折併橈骨關節脫位等傷害（傷害部分亦未據告訴），甲○○則趁隙逃
    逸。
二、案經臺南縣警察局麻豆分局報請臺灣臺南地方法院檢察署檢察官偵查起訴。
    理  由
一、訊據被告甲○○固坦承於右揭時、地開啟乙○○○圈掛於住宅大門上之鐵線後侵
    入其內之事實，惟矢口否認有竊盜及為脫免逮捕而施強暴行為之犯行，辯稱：伊
    係去找乙○○○之子戊○○，並沒有要行竊，因乙○○○誤認伊要偷竊，出手抓
    住伊衣服，伊急欲離去，不慎碰倒乙○○○，乙○○○因而受傷，伊沒有對之施
    強暴行為云云。惟查：
  (一)被告甲○○於右揭時、地開啟乙○○○圈掛於住宅大門上之鐵線後侵入其內，翻
    開衣櫃搜尋財物，為乙○○○返家發現，乃抓住甲○○胸前衣服，欲將甲○○扭
    送警局，甲○○為脫免乙○○○之拉扯，出手將乙○○○推倒在地，致乙○○○
    受有右手遠端橈骨開放性、壓碎性骨折併橈骨關節脫位之傷害等情，業據證人即
    被害人乙○○○於偵查及本院調查、審理中證述明確，並有臺灣基督教長老教會
    新樓醫院診斷證明書一紙、現場圖二份及現場照片九張等在卷可稽。參以被害人
    乙○○○與被告並無仇隙，其子戊○○與被告乃朋友關係，且其於警訊時即明白
    表示不用對被告提出告訴（見警卷第四頁背面），足見被害人乙○○○並無追究
    被告罪責之意思，其自無設詞虛構被害情節以陷害被告之理。雖證人乙○○○於
    本院審理時就屋內衣櫃是否被翻動及為何拉住被告胸前衣服乙節，翻異前詞改證
    稱：伊兒子房間以外的地方沒有被翻動的痕跡，但兒子房間有一些衣褲在衣櫃外
    ，不清楚係髒的衣褲或係被翻動的，伊沒有看到被告在翻動物品，因被告一直站
    在屋內，伊要出門，想順便拉被告出來，趕他出去，並不是要拉他去派出所等語
    （見本院九十二年十月二十七日審判筆錄第九、十頁），然其於偵查及本院調查
    時均證稱：被告在伊二兒子而內翻東西，伊走進去看，看見衣櫃內之衣服都翻出
    來在地上，衣櫃的抽屜被打開，原本抽屜都係關上的，伊發現被告後，抓住他胸
    前衣服說要去派出所，到門口外之前庭時，被告將伊甩開推倒，致伊摔倒在地而
    受傷等語（見偵查卷第十三頁背面及本院九十二年六月五日訊問筆錄第四頁），
    其事後翻異前詞是否可信，已非無疑。參以被告於本院九十二年六月五日訊問後
    即於同年月十八日與被害人乙○○○達成和解，有和解書一紙附卷可考，是證人
    乙○○○和解後於本院審理時始翻異前詞，顯存有迴護被告而為陳述之高度風險
    ，難以採信。
  (二)被告雖辯稱：伊進入乙○○○住處係要找其子戊○○，並非要行竊云云。惟按侵
    入竊盜究以何時為著手起算時點，依一般社會觀念，咸認行為人以竊盜為目的，
    而侵入他人住宅，搜尋財物時，即應認與竊盜之著手行為相當，上訴人在其主觀
    上既以竊盜為目的侵入被害人住處，並已進入被害人臥房，留滯時間有數分鐘之
    久，用眼睛搜尋財物，縱其所欲物色之財物尚未將之移入自己支配管領之下，惟
    從客觀上已足認其行為係與侵犯他人財物之行為有關，且屬具有一貫接連性之密
    接行為，顯然已著手於竊盜行為之實行（最高法院八十四年度臺上字第四三四一
    號判決參照），觀之被告係在乙○○○之子房間內為乙○○○發現，發現時該房
    內衣櫃之衣服被翻動散置在地，衣櫃的抽屜被打開，而該衣櫃抽屜原係關上等情
    ，足見被告已開始搜尋財物，而著手於竊盜行為之實行無疑。再被害人乙○○○
    之子戊○○因違反毒品危害防制條例案件已於九十一年十月二十八日入監執行，
    有臺灣臺南地方法院法務部在監在押資料表在卷足參，且被告亦知悉該情，此為
    被告所是認，雖其於本院時辯稱：案發當日上午六時許，伊有吸食強力膠，因吸
    食後意識模糊不清楚，忘記戊○○已入獄服刑云云，然被告就「戊○○已入獄服
    刑，何以仍聲稱要找他？」乙節，先於警詢時供稱：因伊已很久沒有和戊○○聯
    絡，故不知道戊○○已入獄服刑等語（見警詢卷第二頁）；復於偵查中供稱：伊
    以為戊○○回來，就進去找人等語（見偵查卷第十四頁），其前後供述顯已不一
    ，是其辯稱：伊進入乙○○○住處係要找其子戊○○云云，實難遽採。況吸食強
    力膠在短期及較小劑量使用下，多會產生欣快、興奮感；在長期及較高劑量使用
    後，則可能出現精神、神經和身體症狀，在精神方面症狀包括：情緒起伏、意識
    不清、記憶減退、恐懼、錯覺、聽幻覺、視幻覺、身體大小扭曲之體幻覺、妄想
    和譫妄現象；神經方面症狀主要在小腦病變，包括：口齒不清、說話速度減慢、
    眼震、手抖、步伐不穩及運動失調；身體症狀方面包括：低血鉀、低血鈣、肌肉
    無力、肝腎衰竭、缺氧、呼吸抑制和心率不整而引發猝死，此有行政院衛生署嘉
    南療養院九十三年一月十二日嘉南般字第０九三００００二０五號函附之精神鑑
    定報告書在卷足稽，而被告在吸膠後，既能獨自前往戊○○住處，開啟門鎖進入
    他人住處，且對於案發經過仍記得，人、時、地、物均正確，顯見被告當時意識
    尚清楚，對於外界事務仍具有知覺、理會及自由決定意思之能力，是以被告辯稱
    ：伊因案發前有吸食強力膠，一時記憶模糊，忘記戊○○已入獄服刑云云，顯係
    避重就輕之詞，要難採信。從而，益徵被告前揭所辯：伊進入乙○○○住處係要
    找其子戊○○乙節，為卸責之詞，不足採信。
  (三)被告於警詢時供稱：當時因乙○○○看到伊，說伊要偷竊，伊一時生氣抓住她胸
    前衣服，順手推她一把後，便離開等語（見警卷第二頁），被告供承有抓住乙○○○衣服推開乙○○○之行為，其後於偵查及本院調查中避重就輕稱：因乙○○○誤認伊係小偷，與伊發生拉扯、伊不小心推開她時，跌倒受傷云云（見偵查卷
    第十四頁及本院九十二年六月五日訊問筆錄第二頁），然均供承有推開被害人致
    被害人跌倒受傷等情，而證人即被害人乙○○○於偵查、及本院調查時亦均證稱
    被告確有為脫免逮捕而將其推倒在地，使其受傷之情事，參以被害人確因被告之
    行為，致受有右手遠端橈骨開放性、壓碎性骨折併橈骨關節脫位等傷害，復有診
    斷證明書一紙可證，足見被告於警詢時所為之供述，核與事實相符，堪以採信，
    其於本院審理時辯稱：因乙○○○抓住伊，伊用手撥開她，並沒有推她云云，無
    非事後卸責之詞，洵非可採。
  (四)另辯護意旨雖以被告有吸食強力膠之惡習，案發前亦有吸食強力膠，其案發時之
    精神狀態顯與常人不同，而認有精神耗弱或心神喪失之情形等語，惟被告有吸食
    強力膠之惡習等情，雖據證人即製作被告警詢筆錄之司法警察丁○○於本院調查
    時證述屬實，然經本院函請行政院衛生署嘉南療養院對被告行為時之精神狀態是
    否達於心神喪失或精神耗弱之程度實施精神鑑定結果，綜合其過去生活史、疾病
    史、犯案經過、身體檢查、精神狀態檢查與心理鑑衡結果，認被告智識能力屬於
    正常之中下智能範圍，整體認知能力正常無異，理解力和判斷力並未受損或偏差
    ，雖其於鑑定過程多次表示自己之犯行是因為受到吸食強力膠之影響，但考量被
    告當天仍可徒步行走五百多公尺，並正確無誤到達被害人家中，且打開房門，鑑
    定時對犯案的大致經過仍記得，人、時、地、物正確無誤，顯示當時意識清楚，
    且其在遭被害人發現後尚知脫逃，顯見於犯行時，對外界事務仍具有知覺、理會
    及自由決定意思之能力，此外，其吸食強力膠之行為出於自我本身之自由意識，
    可以清楚強力膠對於身體之影響，被告否認受到幻覺或妄想等活性精神症狀之影
    響，本身亦無精神疾病史，故就整體評估，認其犯罪時之精神狀態，未達精神耗
    弱或心神喪失之程度，有該院九十三年一月十二日嘉南般字第０九三００００二
    ０五號函附之精神鑑定報告書在卷可考，是辯護意旨認被告案發時之精神狀態有
    精神耗弱或心神喪失之情形乙節，容有未合，併此說明。
  (五)綜上所述，被告侵入住宅竊取財物未遂，為脫免遭被害人乙○○○之逮捕，竟明
    知乙○○○為一年屆七十餘歲之老嫗，仍出手推倒乙○○○，對之施加強暴行為
    ，以擺脫乙○○○之箝制之事證，已臻明確，其犯行堪以認定。
二、按刑法準強盜罪，係以竊盜或搶奪為前提，在脫免逮捕之情形，其竊盜或搶奪既
    遂者，即以強盜既遂論，如竊盜或搶奪為未遂，即以強盜未遂論（最高法院六十
    七年臺上字第二七七二號判例、八十九年臺上字第一四０八號判決意旨參照）。
    是被告侵入住宅實施竊盜，尚未得手時，即為被害人乙○○○發現，於遭逮捕之
    際，為脫免逮捕，而當場對被害人施以強暴，核其所為，係犯刑法第三百二十九
    條、第三百二十八條第四項、第一項之準強盜罪未遂罪。被告犯行尚屬未遂，應
    依刑法第二十六條前段之規定，按既遂犯之刑減輕之。公訴意旨雖認被告於案發
    時，係破壞乙○○○住宅大門上防護用之鐵線後侵入其內行竊，尚未得手之際，
    即為乙○○○發覺，欲將被告扭送警局，被告為脫免逮捕，乃施加強暴行為將乙○○○推倒在地，致乙○○○受有右手遠端橈骨開放性、壓碎性骨折併橈骨關節
    脫位等傷害，核其所為，係犯刑法第三百二十九條之準強盜罪，而有同法第三百
    二十一條第一項第二款之毀壞安全設備而犯之之情形，應論以同法第三百三十條
    第二項、第一項之加重強盜未遂罪，惟按刑法第三百二十一條第一項第二款所謂
    毀越門扇、安全設備，係指毀損或超越及踰越門扇、安全設備而言，與撬開門鎖
    啟門入室者不同（最高法院六十九年度臺上字第二四一五號裁判意旨參照），而
    本件被告係將被害人乙○○○住宅門扇上纏繞之鐵線開啟後入內行竊，此業據被
    告及被害人乙○○○陳明在卷，復有現場照片九張在卷可佐，該鐵線並未因此而
    喪失其效用，核與毀棄損壞之要件未合，公訴人漏未斟酌此點，而認被告所為有
    刑法第三百二十一條第一項第二款之加重條件，應論以同法第三百三十條第二項
    、第一項之加重強盜未遂罪，容有未洽，惟其基本事實同一，本院自應予審理並
    變更起訴法條。爰審酌被告素行不佳，有臺灣高等法院被告全國前案紀錄表可參
    ，其正值壯年，不思循正途勤奮工作，竟圖竊取他人財物，為被害人發現後，更
    對被害人施以強暴，造成被害人身體之傷害，犯後否認犯行，本不宜輕縱，惟念
    其行竊尚未得手，未造成被害人其他財物損失，犯罪後已與被害人達成和解，彌
    補被害人損害，尚見悔意等一切情狀，量處如主文所示之刑，以示懲儆。
據上論斷，應依刑事訴訟法第二百九十九條第一項前段、第三百條，刑法第三百二十
九條、第三百二十八條第四項、第一項、第二十六條前段，判決如主文。
本案經檢察官丙○○到庭執行職務。
中    華    民    國      九十三    年      三      月        五        日
                              臺灣臺南地方法院刑事第五庭
                                  審判長法  官  陳欽賢
                                        法  官  莊玉熙
                                        法  官  林佩儒
右正本證明與原本無異。
如不服本判決，應於判決送達後十日內向本院提出上訴狀( 應附繕本 )。
                                        書記官  廖文靜
中    華    民    國      九十三    年       三      月        十一     日
附錄本案論罪科刑法條全文：
刑法第三百二十九條(準強盜罪)
  竊盜或搶奪，因防護贓物、脫免逮捕或湮滅罪證，而當場施以強暴脅迫者，以強盜
  論。
刑法第三百二十八條
  意圖為自己或第三人不法之所有，以強暴、脅迫、藥劑、催眠術或他法，至使不能
  抗拒，而取他人之物或使其交付者，為強盜罪，處五年以上有期徒刑。
  以前項方法得財產上不法之利益或使第三人得之者，亦同。
  犯強盜罪因而致人於死者，處死刑、無期徒刑或十年以上有期徒刑；致重傷者，處
  無期徒刑或七年以上有期徒刑。
  第一項及第二項之未遂犯罰之。
  預備犯強盜罪者，處一年以下有期徒刑、拘役或三千元以下罰金。
